臺灣臺北地方法院民事裁定
111年度消債抗字第3號
抗  告  人  
即  債務人  陳郁潔  
代  理  人  陳偉倫律師
相  對  人  
即  債權人  陽信商業銀行股份有限公司

法定代理人  陳勝宏  


相  對  人  
即  債權人  裕融企業股份有限公司

法定代理人  嚴陳莉蓮


相  對  人  
即  債權人  中國信託商業銀行股份有限公司


法定代理人  利明献  


相  對  人  
即  債權人  蔡奇龍  
代  理  人  陳亮佑律師
            雷麗律師                      
上列抗告人因消費者債務清理清算事件，對於民國111年1月20日
本院111年度消債清字第8號裁定提起抗告，本院裁定如下：
    主  文
原裁定廢棄。
抗告人陳郁潔自民國111年4月27日下午4時起開始清算程序。
命司法事務官進行本件清算程序。
    理  由
一、抗告意旨略以：
    民國111年1月20日本院111年度消債清字第8號裁定(下稱原
    裁定)，雖以抗告人無正當理由拒絕提出相關證明文件為由
    ，依消費者債務清理條例(下稱消債條例)第82條之規定駁回
    抗告人清算之聲請，惟抗告人應已於110年12月8日，依原裁
    定之指示，以附表之方式詳實說明抗告人於台新國際商業銀
    行股份有限公司(下稱台新銀行)、中國信託商業銀行股份有
    限公司(下稱中國信託銀行)開立之帳戶(下合稱系爭帳戶)之
    各金流之收入性質與支出原因；又抗告人前開附表雖有部分
    金流之內容未能具體說明，然此為台新銀行、中國信託銀行
    等因個資法而拒絕提供有戶名之交易明細所致，是以，於原
    裁定未依消債條例第9條之規定，命系爭帳戶之所屬金融機
    構提供有戶名之交易明細之情形下，應難認抗告人係無正當
    理由而拒絕提出相關證明文件；且抗告人應已主動澄清有關
    酒店公關收入、醫學美容等支出等金流，並提出訴外人陳柏
    騰之聲明書、醫療費用收據等件可證，已足證明抗告人確有
    前開收入與支出；另因抗告人並非少伯工程股份有限公司(
    下稱少伯公司)登記之負責人，是抗告人應無從提供少伯公
    司之相關證明文件，而僅得由法院依職權調查之。從而，原
    裁定駁回抗告人清算之聲請，於法應有所違誤，爰提起抗告
    以求救濟等語。
二、按抗告，除本編別有規定外，準用第三編第一章之規定。民
    事訴訟法第495條之1定有明文。次按除本章別有規定外，前
    編第一章、第二章之規定，於第二審程序準用之。民事訴訟
    法第463條復定有明文。前開規定，依消債條例第15條之規
    定，於清算聲請程序之抗告程序準用之。揆諸前開條文，應
    可知清算聲請程序之抗告程序，依法仍應適用事實審之相關
    規定，是以，抗告法院自應於調查抗告人所提出之全部事實
    證據後，依裁定時之最新事實狀態進行論斷。準此，於本件
    之情形，倘本院於審酌抗告人所提出之全部事證後，認本件
    已可為有利抗告人之判斷；或認抗告人於原裁定審理期間雖
    有違反協力義務之情形，惟其於抗告程序中所提出之新事證
    已足補正其義務之違反，則依消債條例第15條準用民事訴訟
    法第492條之規定，本院即應廢棄原裁定並自為有利抗告人
    之裁定，合先敘明。
三、經查：　
　㈠程序部分：
　　查抗告人前於110年4月1日，向本院聲請消債條例之前置調
    解，並經本院以110年度北司消債調字第170號受理，惟於11
    0年5月5日調解不成立，此有調解程序筆錄、調解不成立證
    明書等件在卷可考(見本院110年度北司消債調字第170號卷
    第65頁、第66頁，下稱調解卷)，應無疑義。是以，因抗告
    人本件清算之聲請，經核與消債條例第151條第1項之規定並
    無不合，是本院自應審酌抗告人所提出之全部事證，以判斷
    抗告人是否確有消債條例第3條所稱，不能清償債務或有不
    能清償之虞之情形。
  ㈡抗告人收入部分：
　⒈抗告人之固定收入：
　⑴查抗告人主張其於108年7月底起至110年4月初止，分別任職
    於名亨酒店及麗緻敦南酒店，且同時領有失業給付，固定收
    入合計為3,051,460元等情，業據提出訴外人陳柏騰、陳台
    虎等之聲明書為證(見本院卷第31頁、第33頁)，堪信為真實
    。
　⑵次查，抗告人於111年4月6日，具狀陳稱：因新冠狀病毒肺炎
    疫情關係，八大場所經政府勒令停業，故抗告人現已無任職
    於酒店之工作收入；又因抗告人有工作經歷差、帳戶無法使
    用、害怕債權人等到工作場所催討債務等情形，致未能找到
    適合之工作，生活費用目前係靠友人即訴外人李若瑜資助，
    抗告人雖有計畫於李若瑜開設之設計工作室幫忙，惟因抗告
    人先前未接觸過設計相關工作，故目前尚無成功接單而賺取
    收入之情形等語(見本院卷第107頁)，經查，我國中央流行
    疫情指揮中心確有於110年5月15日，宣布提升雙北地區疫情
    警戒至第三級並關閉休閒娛樂場所之情形，此有衛生福利部
    疾病管制署之新聞稿在卷可考，堪信抗告人陳稱其因新冠狀
    病毒肺炎疫情影響，現已無任職於酒店之工作收入等情為真
    實；又抗告人就現並無固定之工作收入，生活費用係靠友人
    即訴外人李若瑜資助，並計畫於李若瑜開設之設計工作室幫
    忙以賺取收入等情，雖未能提出具體之事證已實其說，惟抗
    告人已於本院111年度3月25日證據調查期日，依消債條例第
    15條準用民事訴訟法第367條之1之規定，以當事人之身分具
    結陳稱：「目前沒有工作。我目前依靠我大學同學救濟我平
    常的生活，因為我在大二因為跟我父母爭執離家出走，我也
    是去找他幫忙，目前他有開設計工作室，我有跟他提議幫忙
    他開發一些新的業務，讓我也有一份工作收入，目前有在進
    行中，但還沒有結果。」等語，此有本院調查筆錄、當事人
    結文等件在卷可稽(見本院卷第89頁至第93頁)。本院審酌抗
    告人所陳述之事實，確有難以依一般方法提出證明文件之情
    形；且抗告人已依法具結，以擔保其陳述之真實性，認抗告
    人之前開主張足信為真實。準此，因抗告人現並無固定之工
    作收入，是以，本院自應繼續審酌，抗告人之現有財產，是
    否有足以清償其債務之情形。
  ⒉抗告人之現有財產：
　⑴查抗告人名下之財產，依據抗告人陳報之全國財產稅總歸戶
    財產查詢清單記載，應包含：桃園市○○區○○○段○○○段000○00
    號地號土地，面積合計為20,165平方公尺，權利範圍為100,
    000分之4,222；桃園市○○區○○○段○○○段000○00號地號土地，
    面積為24,909平方公尺，權利範圍亦為100,000分之4,222；
    桃園市○○區○○段000號地號土地，面積為2,197平方公尺，權
    利範圍亦為100000分之4222；桃園市○○區○○段000號地號土
    地，面積為866平方公尺，權利範圍亦為100,000分之4,222
    ；桃園市○○區○○段000號地號土地，面積為218平方公尺，權
    利範圍亦為100,000分之4,222等項目(見調解卷第18頁，下
    合稱系爭土地)。又不動產之公告現值，數額雖往往低於不
    動產之實際市場行情，惟本院審酌抗告人所持有之系爭土地
    均為應有部分，變價有所不易；且若係由執行法院進行拍賣
    ，尚有減價拍賣、無人應買之風險應計入，認應以系爭土地
    之公告現值，作為計算系爭土地價值之基準。從而，抗告人
    所持有之系爭土地，價值應為4,287,250元(計算式：1,787,
    869元＋2,208,482元＋194,790元＋76,781元＋19,328元＋＝4,287
    ,250元)，堪予認定。
　⑵承上所述，於加計抗告人目前之存款總額1,068元(見本院卷
    第99頁)後，本院認應以4,288,318元(計算式：4,287,250元
    ＋1,068元＝4,288,318元)，作為計算抗告人之現有財產價值
    之基準。
　㈡抗告人人每月必要生活費用支出部分：
  ⒈按債務人聲請更生或清算時所提財產及收入狀況說明書，其
    表明每月必要支出之數額，與本條例第64條之2第1項、第2
    項規定之認定標準相符者，毋庸記載原因、種類及提出證明
    文件；債務人必要生活費用，以最近一年衛生福利部或直轄
    市政府所公告當地區每人每月最低生活費1.2倍定之。消債
    條例施行細則第21條之1定有明文。
　⒉查抗告人之每月生活必要支出之數額，依抗告人所陳報之財
    產及收入狀況報告書記載，抗告人主張應以新北市最低生活
    費之1.2倍計算之(見本院卷第101頁)。因抗告人所主張之每
    月生活必要支出數額，未逾消債條例施行細則第21條之1所
    規定之數額，依法毋庸記載原因、種類及提出證明文件，是
    以，本院認應以每月18,960元，作為抗告人之每月生活必要
    支出之數額。
　㈢綜上所述，因抗告人目前並無固定之工作收入；又抗告人現
    有財產之價值僅有4,288,318元，尚不足清償其所積欠之8,0
    39,288元債務(見調解卷第12頁)；且抗告人每月尚有必要生
    活費用需支付，應足認抗告人確處於有不能清償之虞之客觀
    經濟狀態，而有藉助消費者債務清理制度調整其與債權人間
    之權利義務關係而重建其經濟生活之必要，從而，抗告人本
    件清算之聲請，應已合於消債條例第3條所規定之要件，堪
    予認定。
四、末查，抗告人雖確有未能逐筆詳實說明系爭帳戶之金流、未
    能提出少伯公司之相關證明文件等情形，惟抗告人已於本院
    111年度3月25日證據調查期日，以當事人之身分具結陳稱：
    「因為當時我在少伯公司(工程業)，當天公司的非約轉額度
    滿了，所以就會轉到我的戶頭再用我的戶頭轉，因為這個我
    去銀行申請調閱交易明細，但銀行只有給我帳號數字，沒有
    別人的戶名，我有要求他們提供，但因為個資法他們不願意
    提供。」等語，並於法官詢問何以未能提供詳細之證明文件
    時，陳稱：「當時的公司是惡性倒閉所以大部分的資料已經
    遺失，我有帶來我在公司作會計時私下寫的手寫帳冊，這是
    我唯一可以提供當作佐證的資料。」等語。本院審酌台新銀
    行與中國信託銀行所提供之交易明細表，確有未提供戶名之
    情形；且抗告人依經濟部商業司商工登記公示資料之查詢結
    果，確非少伯公司之董事或監察人，而有難以取得少伯公司
    之相關證明文件之情形，認抗告人之前開陳述堪信為真實。
    準此，因抗告人非屬無正當理由而拒絕提出相關證明文件，
    是本件抗告人應難認有消債條例第82條第2項所稱，違反據
    實報告義務之情形，堪予認定。
五、綜上所述，本件抗告人依其目前之收支及財產狀況，已合於
    消債條例第3條所規定之要件，復查無消債條例第6條第3項
    、第8條或第82條第2項等應予駁回之事由存在，則抗告人本
    件清算之聲請，經核於法並無不合。準此，原裁定駁回抗告
    人清算之聲請，應有未洽，抗告意旨指摘原裁定不當，求予
    廢棄，為有理由，爰由本院將原裁定廢棄，准予抗告人清算
    之聲請，並命司法事務官進行本件清算程序。
六、據上論結，本件抗告為有理由，依消債條例第11條第2項、
    第15條、第16條第1項、第83條第1項、民事訴訟法第492條
    前段，裁定如主文。
中華民國111年4月27日
                  民事第二庭  審判長  法  官  林鈺琅
                                      法  官  林怡君
                                      法  官  陳雅瑩
以上正本係照原本作成。
依消費者債務清理條例第83條第2項之規定，本裁定不得抗告。
本裁定已於民國111年4月27日下午4時公告。
中華民國111年4月27日
                                      書記官　陳薇晴